臺灣高等法院高雄分院刑事判決
111年度上訴字第214號
上  訴  人  
即  被  告  王上鴻


選任辯護人  謝育錚律師(法扶律師)
上列上訴人因毒品危害防制條例案件，不服臺灣橋頭地方法院11
0年度訴字第206號，中華民國110年12月21日第一審判決（起訴
案號：臺灣橋頭地方檢察署110年度偵字第5731號、第7063號、
第7065號），提起上訴，本院判決如下：
    主  文
上訴駁回。
    理  由
一、程序事項：
 ㈠刑事訴訟法第348條第3項規定：「上訴得明示僅就判決之刑、
   沒收或保安處分一部為之」，而其立法理由指出：「為尊重
   當事人設定攻防之範圍，並減輕上訴審審理之負擔，容許上
   訴權人僅針對刑、沒收或保安處分一部提起上訴，其未表明
   上訴之認定犯罪事實部分，則不在第二審之審判範圍。如為
   數罪併罰之案件，亦得僅針對各罪之刑、沒收、保安處分或
   對併罰所定之應執行刑、沒收、保安處分，提起上訴，其效
   力不及於原審所認定之各犯罪事實，此部分犯罪事實不在上
   訴審審查範圍」。是科刑事項已可不隨同其犯罪事實而單獨
   成為上訴之標的，且上訴人明示僅就科刑事項上訴時，第二
   審法院即不再就原審法院所認定之犯罪事實為審查，而應以
   原審法院所認定之犯罪事實，作為論認原審量刑妥適與否的
   判斷基礎。
 ㈡本件上訴人即被告王上鴻（下稱被告）於本院已明示係針對原
   判決量刑部分上訴（見本院卷第250頁），依前述說明，本院
   僅就原審判決關於量刑（含定執行刑部分）妥適與否進行審
   理，至原判決其他部分，則非本院審查範圍。　
二、本案據以審查量刑妥適與否之原審所認定之犯罪事實、所犯
    罪名、宣告刑：
  ㈠原審認定之犯罪事實：
    被告基於意圖營利而販賣第一、二級毒品之犯意，於附表編
    號1、3、4、6、7所示時地，以各該編號所示之方式，販賣
    各該編號所示之第一級毒品海洛因與各該編號所示之泰衡玉
    、李啟宏、王俊欽等人；於附表編號2、5所示時地點，以各
    該編號所示之方式，販賣各該編號所示之第二級毒品甲基安
    非他命與各該編號所示秦衡玉、王俊欽2人。
　㈡所犯罪名：
　　核被告就附表編號1、3、4、6、7所為，均係犯毒品危害防
    制條例第4條第1項之販賣第一級毒品罪；附表編號2、5所為
    ，均係犯同條例第4條第2項之販賣第二級毒品罪。所犯上開
    各罪，犯意各別，行為互異，應予分論併罰。
　㈢刑罰加重減輕事由
  ⒈關於累犯加重：
　  被告前因毒品案件，經臺灣高雄地方法院以105年度審訴字
    第120號判處有期徒刑10月確定；又因毒品案件，經原審法
    院以105年度審訴字第1872號判處有期徒刑1年確定，嗣經同
    院以106年度聲字第257號裁定應執行有期徒刑1年8月確定，
    經入監執行後假釋，於108年9月28日保護管束期滿未經撤銷
    視為執行完畢，有臺灣高等法院被告前案紀錄表在卷可憑，
    被告於受徒刑之執行完畢5年以內故意再犯本件有期徒刑以
    上之各罪，均為累犯，除法定本刑為死刑、無期徒刑部分，
    依法不得加重外，各應依刑法第47條第1項規定加重最高本
    刑，而就最低本刑加重部分，核無司法院釋字第775號解釋
    所示罪刑不相當之情形，自應依上開規定加重最低本刑。　
　⒉關於毒品危害防制條例第17條第2 項規定減輕：
　  犯毒品危害防制條例第4 條至第8 條之罪於偵查及歷次審判
    中均自白者，減輕其刑，毒品危害防制條例第17條第2 項定
    有明文。本件被告就附表所犯各罪，於偵查及審判中均自白
    犯罪，應依毒品危害防制條例第17條第2項之規定，皆減輕
    其刑。
　⒊關於毒品危害防制條例第17條第1項規定減輕：
　　按犯同條第4條至第8條、第10條或第11條之罪，供出毒品來
    源，因而查獲其他正犯或共犯者，減輕或免除其刑，毒品危
    害防制條例第17條第1項定有明文所謂「供出毒品來源，因
    而查獲」，必以被告所稱其本案所販賣之毒品來源與嗣後查
    獲之其他正犯或共犯間具有關聯性，始稱充足。倘被告販賣
    毒品之犯罪時間，在時序上較早於該正犯或共犯供應毒品之
    時間，即令該正犯或共犯確因被告之供出而被查獲；或其時
    序雖較晚於該正犯或共犯供應毒品之時間，惟其被查獲之案
    情與被告自己所犯同條項所列之罪之毒品來源無關，均仍不
    符上開應獲減輕或免刑之規定（最高法院104年度台上字第3
    536號判決要旨參照）。被告於警詢供稱其毒品來源為汪○吉
    （見警六卷第27-28頁），警方進而據以查獲汪○吉涉嫌於11
    0年3月12日販賣第二級毒品甲基安非他命予被告，及於110
    年3月13日販賣第一級毒品海洛因予被告，本案有因被告之
    供述，因而查獲其毒品來源汪○吉販等情，有臺灣橋頭地方
    檢察署傳真函影本及高雄市政府警察局刑事警察大隊函附卷
    可憑（見原審訴二卷第131、133、135頁）。前開因被告供
    述而查獲汪○吉販賣第一級毒品海洛因之時間為110年3月13
    日13時3分，販賣第二級毒品甲基安非他命之時間為110年3
    月12日16時48分（見原審訴二卷第137頁之偵查報告、第145
    -148頁之汪○吉警詢筆錄），經與附表所示被告販賣毒品犯
    行核對，與附表編號1至4所示犯行之時間相互密接、毒品種
    類相符。堪認檢警確係因被告關於附表編號1至4毒品來源之
    供述而查獲汪○吉。至附表編號5至7所示犯行時序均係在汪○
    吉前開被訴犯行之前，卷內亦無相關事證足以認定被告此部
    分販賣毒品之來源均為汪○吉，自難認彼此有何關聯性，自
    無毒品危害防制條例第17條第1項之適用，是本案僅有附表
    編號1至4所示犯行有毒品危害防制條例第17條第1項之適用
    。
　⒋關刑法第59條規定之酌減：
　　法第59條之酌量減輕其刑，必於犯罪之情狀，在客觀上足以
    引起一般人之同情，認為即予宣告法定最低度刑，猶嫌過重
    者，始有其適用。
　⑴被告附表編號6、7所示販賣第一級毒品海洛因犯行部分，其
    各次交易金額均為500元，尚非甚鉅，交易毒品之數量有限
    ，犯罪時間集中於110年1月至同年2月間，其行為之犯罪情
    節相對於長期大量販賣毒品之大毒梟而言，對社會治安及國
    民健康之危害顯然較小，且刑罰除制裁之功能外，更寓有教
    育、感化之目的，使誤入歧途而有心改善者，能早日復歸社
    會，縱此部分犯行，得依毒品危害防制條例第17條第2項之
    規定減輕其刑，然相較於被告上開犯罪情節及其犯後之態度
    ，仍屬失之過苛而有情輕法重之處，難謂符合罪刑相當性及
    比例原則，更無從與大毒梟之惡行有所區隔，爰就被告此部
    分販賣第一級毒品犯行，依刑法第59條規定，皆酌量減輕其
    刑。至附表編號1、3、4所示販賣第一級毒品海洛因犯行，
    已依毒品危害防制條例第17條第1項、第2項規定減輕其刑，
    認其依此處斷刑所宣告之刑，與其犯行已屬相當，並無情輕
    法重或刑罰過苛之情，亦難認客觀上足以引起一般同情，無
    依刑法第59條規定再予酌減其刑之必要。
  ⑵被告附表編號2、5所示販賣第二級毒品甲基安非他命犯行，
    其法定刑為無期徒刑或10年以上有期徒刑，得併科1,500萬
    元以下罰金，是立法者已予法院就此部分依行為人犯罪情節
    之輕重為量刑之區隔，又衡諸被告販賣第二級毒品，助長毒
    品流竄，對社會秩序造成之妨害非低，難認其犯罪情節有何
    特殊之原因、環境而有情輕法重之情形，至其犯後態度及生
    活狀況，於法定刑內考量可否從輕量刑即屬已足，是被告所
    犯上開2罪之犯罪情狀，在客觀上既不足以引起一般同情，
    無顯可憫恕之處，不合刑法第59條規定酌減之要件，無從酌
    減其刑。
　⒌被告附表一編號1、3、4、6、7所示販賣第一級毒品罪部分，
    同有上開加重事由及數項減輕事由，均依刑法第70條、第71
    條第1項之規定先加後遞減之（死刑、無期徒刑部分不予加
    重）；因毒品危害防制條例第17條第1項同時有免除其刑之
    法律效果，依刑法第66條第2項規定，得減輕至3分之2，則
    所犯附表編號1至4供出毒品來源因而查獲部分之減輕依刑法
    第72條第2項應後於其他減輕事由而減輕。被告王上鴻所犯
    附表編號2所示販賣第二級毒品罪部分，同有上開加重事由
    及數項減輕事由，爰依刑法第70條、第71條第1項、第72條
    第2項之規定先加後遞減之（無期徒刑部分不予加重）。
三、原審量刑及定執行刑之理由：
　⒈各罪宣告刑：
　　審酌被告無視國家杜絕毒品危害之禁令，為一己之私利，分
    別販賣海洛因、甲基安非他命圖不法所得，使購買施用者導
    致生理及心理毒害，助長毒品氾濫，危害社會治安及國民健
    康甚深；惟犯後坦承犯行，有施用毒品之前科紀錄（構成累
    犯部分，不重複評價），有臺灣高等法院被告前案紀錄表在
    卷可佐（見原審訴卷第227至270頁），兼衡附表各次販賣毒
    品之金額、數量，暨被告犯罪之動機、目的在圖利（見本院
    卷第254頁）、自陳案發時從事臨時工之工作，月收入約新
    臺幣（下同）2萬多元，國中肄業，未婚，育有1名小孩，與
    父母親、小孩同住，患有胃潰傷併穿孔之疾病（見原審二卷
    第17頁之義大醫療財團法人義大醫院110年6月26日診斷證明
    書）等一切情狀，依序量處有期徒刑5年5月、2年、5年6月
    、5年4月、5年2月、7年8月、7年8月。
　⒉定執行刑：
　　說明數罪併罰之定應執行刑，係出於刑罰經濟與責罰相當之
    考量，並非予以犯罪行為人或受刑人不當之利益，為一種特
    別的量刑過程，係對犯罪行為人或受刑人本身及所犯各罪之
    總檢視，除應考量行為人所犯數罪反應出之人格特性，並應
    權衡審酌行為人之責任與整體刑法目的及相關刑事政策，在
    量刑權之法律拘束性原則下，依刑法第51條第5款之規定，
    採限制加重原則，以宣告各刑中之最長期為下限，各刑合併
    之刑期為上限，但最長不得逾30年，資為量刑自由裁量權之
    外部界限，並應受法秩序理念規範之比例原則、平等原則、
    責罰相當原則等裁量權之內部抽象價值要求界限之支配，以
    兼顧刑罰衡平原則，且刑法第51條數罪併罰定執行刑之立法
    方式，非以累加方式定應執行刑，如以實質累加之方式定應
    執行刑，則處罰之刑度顯將超過其行為之不法內涵，而違反
    罪責原則，及考量因生命有限，刑罰對被告造成之痛苦程度
    ，係隨刑度增加而生加乘效果，而非以等比方式增加，是則
    以隨罪數增加遞減其刑罰之方式，當足以評價被告行為之不
    法性之法理（即多數犯罪責任遞減原則）。斟酌被告上開7
    次販賣毒品犯行，罪質均類似，犯罪時間在3個月內，販賣
    對象為3人，販賣金額為500元至1500元等情，定應執行刑為
    有期徒刑10年。
四、被告上訴意旨略以：㈠被告販賣毒品之金額不多，情節輕微
    ，原判決就附表編號1-5部分未依刑法第59條規定酌減其刑
    ，有判決不適用法則之違誤。㈡原審判就附表所示各罪適用
    刑法第47條第1項累犯規定加重被告之刑，違反司法院釋字
    第775號解釋，指摘原判決量刑不當。
五、本院之判斷：　　
　㈠累犯加重係因犯罪行為人之刑罰反應力薄弱，需再延長其矯
    正期間，以助其重返社會（立法說明參照）。行為人受刑之
    宣告後，已知悉犯罪係應受刑罰制裁之行為，乃無視於刑之
    宣告及入監執行所發出之警告，於執行完畢後故意再犯有期
    徒刑以上之罪，除提高後犯之非難可能性外，同時可見行為
    人尊重法益之規範意識薄弱，反映了行為人之人格上對刑罰
    反應力薄弱之徵表，則除有司法院釋字第775 號解釋意旨所
    指使被告所受之刑罰超過其所應負擔罪責而失之過苛之情形
    ，及法定本刑為死刑或無期徒刑外，均應依累犯之例加重其
    刑。本件被告前此既有上開因施用毒品經判處徒刑及執行完
    畢之前科，而於執行完畢後5年內再犯，且係108年9月28日
    保護管束期滿未經撤銷視為執行完畢後，即自109年12月起
    販賣毒品，且依卷存量刑證據資料，亦無司法院釋字第775
    號解釋所指因而發生罪刑不相當之情事，則原判決依累犯加
    重其刑並無不當。
　㈡刑法第59條規定：「犯罪之情狀顯可憫恕，認科以最低度刑
    仍嫌過重者，得酌量減輕其刑。」此固為法院得裁量之事項
    ，然法院為裁量減輕時，並非漫無限制，必須犯罪另有特殊
    之原因、環境與情狀，在客觀上足以引起一般之同情，認為
    即使宣告法定最低度刑，猶嫌過重者，始有其適用。原判決
    就被告附表編號1、3、4所示販賣第一級毒品部分說明：已
    依毒品危害防制條例第17條第1項、第2項規定減輕其刑，認
    其依此處斷刑所宣告之刑，與其犯行已屬相當，並無情輕法
    重或刑罰過苛之情，亦難認客觀上足以引起一般同情；附表
    編號2、5所示販賣第二級毒品部分，法定刑為無期徒刑或10
    年以上有期徒刑，得併科1,500萬元以下罰金，立法者已予
    法院就此部分依犯罪情節之輕重為量刑之區隔，且販賣第二
    級毒品，助長毒品流竄，對社會秩序造成之妨害非低，難認
    其犯罪情節有何特殊之原因、環境致有情輕法重之情形，犯
    後態度及生活狀況，於法定刑內考量可否從輕量刑即屬已足
    ，在客觀上亦不足以引起一般同情，無顯可憫恕之處，因認
    被告所犯附表編號1-5部分不合刑法第59條規定酌減之要件
    ，無從酌減其刑。所為說明，於法並無不合，被告仍執憑己
    見，指摘原判決此部分不當，亦無理由。
　㈢綜上所述，被告上訴為無理由，應予駁回。
六、原審共同被告馬嘉鎂部分，經原審判決後，未據上訴，故不
    另論例；被告王俊欽提起第二審上訴後死亡，另為公訴不受
    理之判決。　　
據上論結，應依刑事訴訟法第368 條，判決如主文。
本案經檢察官黃聖淵提起公訴，檢察官鍾忠孝到庭執行職務。
中　　華　　民　　國　　111 　年　　7 　　月　　21　　日
                  刑事第四庭    審判長法  官  黃建榮
                                      法  官  陳君杰
                                      法  官  李嘉興
以上正本證明與原本無異。
如不服本判決應於收受本判決後20日內向本院提出上訴書狀，其
未敘述上訴理由者，並得於提起上訴後20日內向本院補提理由書
狀（均須按他造當事人之人數附繕本）「切勿逕送上級法院」。
中　　華　　民　　國　　111 　年　　7 　　月　　21　　日
　　　　　　　　　　　　　　　　　　　書記官　賴梅琴　　
附錄本判決論罪科刑法條：
毒品危害防制條例第4條
製造、運輸、販賣第一級毒品者，處死刑或無期徒刑；處無期徒
刑者，得併科新臺幣三千萬元以下罰金。
製造、運輸、販賣第二級毒品者，處無期徒刑或十年以上有期徒
刑，得併科新臺幣一千五百萬元以下罰金。
製造、運輸、販賣第三級毒品者，處七年以上有期徒刑，得併科
新臺幣一千萬元以下罰金。
製造、運輸、販賣第四級毒品者，處五年以上十二年以下有期徒
刑，得併科新臺幣五百萬元以下罰金。
製造、運輸、販賣專供製造或施用毒品之器具者，處一年以上七
年以下有期徒刑，得併科新臺幣一百五十萬元以下罰金。
前五項之未遂犯罰之。　　　　　　　　　　　　　　　　　　附表：
編號 行為人 交易時間（民國） 交易地點 交易對象 毒品種類金額（新台幣） 交易方式 宣告刑 1 王上鴻 110年3月18日11時35分許 高雄市○○區○○路000號OK超商外 秦衡玉 海洛因1000元 秦衡玉以行動電話門號0000000000與王上鴻使用之行動電話門號0000000000號連絡，雙方於左列時間在左列地點交易，王上鴻將之海洛因1小包交給秦衡玉，秦衡玉則交付1000元給王上鴻。 王上鴻販賣第一級毒品，累犯，處有期徒刑伍年伍月。 2 王上鴻 110年3月19日17時53分許 高雄市○○區○○路000號OK超商外 秦衡玉 甲基安非他命1500元 秦衡玉以行動電話門號0000000000與王上鴻使用之行動電話門號0000000000號連絡，雙方於左列時間在左列地點交易，王上鴻將之甲基安非他命1小包交給秦衡玉，秦衡玉則交付1500元給王上鴻。 王上鴻販賣第二級毒品，累犯，處有期徒刑貳年。 3 王上鴻 110年3月28日15時6分許 高雄市○○區○○路000號OK超商外 秦衡玉 海洛因1500元 秦衡玉以行動電話門號0000000000與王上鴻使用之行動電話門號0000000000號連絡，雙方於左列時間在左列地點交易，王上鴻將之海洛因1小包交給秦衡玉，秦衡玉則交付1500元給王上鴻。 王上鴻販賣第一級毒品，累犯，處有期徒刑伍年陸月。 4 王上鴻 110年3月29日12時15分許 高雄市○○區○○路000號OK超商外 李啟宏 海洛因500元 李啟宏以行動電話門號0000000000與王上鴻使用之行動電話門號0000000000號連絡，雙方於左列時間在左列地點交易，王上鴻將之海洛因1小包交給李啟宏，李啟宏則交付500元給王上鴻。 王上鴻販賣第一級毒品，累犯，處有期徒刑伍年肆月。 5 王上鴻 109年12月27日19時30分許 高雄市○○區里○○路00號王俊欽住所 王俊欽 甲基安非他命500元 王俊欽以行動電話門號0000000000與王上鴻使用之行動電話門號0000000000號連絡，雙方於左列時間在左列地點交易，王上鴻將之甲基安非他命1小包交給王俊欽，王俊欽則交付500元給王上鴻。 王上鴻販賣第二級毒品，累犯，處有期徒刑伍年貳月。   6 王上鴻 110年1月11日12時00分許 高雄市○○區里○○路00號王俊欽住所 王俊欽 海洛因500元 王俊欽以行動電話門號0000000000與王上鴻使用之行動電話門號0000000000號連絡，雙方於左列時間在左列地點交易，王上鴻將之海洛因1小包交給王俊欽，王俊欽則交付500元給王上鴻。 王上鴻販賣第一級毒品，累犯，處有期徒刑柒年捌月。   7 王上鴻 110年2月8日8時47分許 高雄市○○區里○○路00號王俊欽住所 王俊欽 海洛因500元 王俊欽以行動電話門號0000000000與王上鴻使用之行動電話門號0000000000號連絡，雙方於左列時間在左列地點交易，王上鴻將之海洛因1小包交給王俊欽，王俊欽則交付500元給王上鴻。 王上鴻販賣第一級毒品，累犯，處有期徒刑柒年捌月。